【裁判字號】    98,交易,104
【裁判日期】    980724
【裁判案由】    過失傷害
【裁判全文】
臺灣板橋地方法院刑事判決             98年度交易字第104號
公  訴  人  臺灣板橋地方法院檢察署檢察官
被      告  乙○○
上列被告因過失傷害案件，經檢察官提起公訴（97年度偵字第34
813號），本院判決如下：
    主  文
乙○○因過失傷害人，處有期徒刑肆月，如易科罰金，以新臺幣
壹仟元折算壹日。
    事  實
一、乙○○於民國97年9月29日下午，駕駛車號3886-KC號自小客
    車，沿臺北縣中和市○○路往連城路方向行駛，於同日14時
    52分許，行經板南路與健康路口時，本應注意汽車行駛至交
    岔路口，左轉彎時應注意車前狀況，不得占用來車道搶先左
    轉，而須駛至交岔路口中心處始得左轉，且轉彎車應讓直行
    車先行，而依當時情況，雖有下雨，然屬日間自然光線，視
    距仍良好，柏油道路，路面無缺陷，客觀上亦無不能注意之
    情事，竟疏未注意及此，未讓直行車先行，且車輛未行駛至
    交岔路口中心處（依現場圖肇事地點恰於來車道之中間位置
    ），未注意車前狀況即貿然左轉保安街，適有甲○○對向騎
    乘車號N82-158 號重型機車沿板南路往中山路方向行駛，亦
    未注意車前狀況，見乙○○所駕駛之車輛左轉時已不及煞車
    ，兩車在上開路口發生碰撞，甲○○因此人車倒地，受有右
    脛骨骨折、右手鈍挫傷、右大腿鈍傷之傷害。而乙○○於車
    禍肇事後，留在現場，在有偵查權之機關或公務員尚未發覺
    其為犯人前，即主動向到場處理之員警坦承肇事，並表示願
    意接受裁判。
二、案經甲○○告訴臺灣板橋地方法院檢察署檢察官偵查起訴。
    理  由
壹、證據能力方面：
一、按刑事訴訟法有關傳聞法則及例外規定（第159 條至159 條
    之5） ，如條文已明定得為證據者（如第159 條之1 第1 項
    ），或依規定原則上有證據能力（如第159 條之1 第2 項）
    ，但當事人未抗辯其有例外否定證據能力情形者，即無庸就
    其如何具有證據能力而為說明。又本院認定本件事實所引用
    之被告以外之人於審判外陳述，包括人證及文書證據（臺灣
    省臺北縣區車輛行車事故鑑定委員會鑑定意見書、道路交通
    事故調查報告表、談話紀錄表、當事人登記聯單、診斷證明
    書、肇事人自首情形紀錄表等），並無證據證明係公務員違
    背法定程序所取得，且檢察官、被告於本院準備程序及審判
    期日中對本院所引用之相關卷證，就證據能力均表示不爭執
    ，迄至言詞辯論終結前未再聲明異議。又該等證據，亦無刑
    事訴訟法第159 條之4 之顯有不可信之情況與不得作為證據
    之情形。本院審酌上開證據資料製作時之情況，尚無違法不
    當及證明力明顯過低之瑕疵，亦認為以之作為證據應屬適當
    ，是依刑事訴訟法第159 條至第159 條之5 規定，所引用之
    前開人證及文書證據，均有證據能力，合先敘明。
貳、實體方面
一、認定犯罪事實所憑之證據及認定之理由：
    訊據被告乙○○固坦承駕車與告訴人甲○○騎乘之機車發生
    撞擊並致告訴人成傷之事實，惟矢口否認有何過失犯行，辯
    稱：當天有雨、視線不良，是告訴人之車速過快來撞我的車
    子，告訴人之車速過快，才會撞上我，這才是發生車禍之重
    要原因，在告訴人前面有兩輛車都沒有撞上我，並不是我左
    轉才導致告訴人之車子撞上，而是告訴人車速過快，未注意
    車前狀況才發生車禍，且我的車身都已經過大半快走完了，
    路權是給有遵守交通規則之人，告訴人沒遵守交通規則，還
    有路權嗎，板南路的紅燈沒有左轉燈號，自然是駕駛人自己
    判斷左轉時間點，我看到機車衝出有煞車停下，否則告訴人
    撞上右側車門，傷勢會更嚴重云云。經查：
  1.被告駕駛系爭自用小客車於上揭時、地，與告訴人所騎乘之
    系爭機車發生撞擊，告訴人因而受有如事實欄所示之普通傷
    害等情，業據被告承認肇事在卷明確，並據告訴人證述歷歷
    （本院卷第41-43 頁），復有道路交通事故調查報告表(一)(二)
    、交通事故現場測繪草圖、國防醫學院三軍總醫院附設民眾
    診療服務處診斷證明書、現場照片18張、現場光碟翻拍照片
    5 幀在卷可稽（見97年度他字第7000號卷第25-33 頁）。再
    被告係駕駛自用小客車，沿臺北縣中和市○○路往連城路方
    向行駛，於行經板南路與健康路口時（距路口中心處仍有車
    道約一半之距離，來車道為5.8 公尺寬），佔用來車道向左
    轉彎，告訴人則係騎乘機車並直行於對向車道之事實，復有
    道路交通事故調查報告表(一)(二)、交通事故現場測繪草圖、現
    場照片18張、現場光碟翻拍照片5 幀在卷可稽。是告訴人為
    直行車輛，被告為轉彎車，並未至交岔路口中心處即轉彎之
    事實，明確可稽；本件被告所駕車輛既屬轉彎車且為左轉車
    輛，告訴人為直行車，而按車輛行駛至交岔路口，其進行、
    轉彎，應依下列規定：五、左轉彎時，應距交岔路口30公尺
    處顯示方向燈或手勢，換入內側車道或左轉車道，行至交岔
    路口中心處左轉，並不得占用來車道搶先左轉。七、轉彎車
    應讓直行車先行，此道路交通安全規則第102 條定有明文。
    依上開之規定，被告應於交岔路口中心處左轉，並應讓告訴
    人之機車先行，核無疑義。交通法規訂立各種優先通行之標
    準（如直行車優先於轉彎車、右轉車優先於左轉車、及於行
    人穿越道上行人優先於車輛等），其目的無非在各不同種類
    與行駛方向之車輛及行人均需使用道路之情形下，能依循上
    開優先通行標準而達交通安全之目的，此直行車先行之規定
    ，並未有車速之限制排除，駕駛人自當遵守此規定，非委諸
    個人主觀之判斷，洵無疑義。被告一再抗辯其已轉灣，車身
    已過大半，告訴人應讓被告先行，告訴人車速過快無路權云
    云，應屬對交通法規保障直行車優先路權之誤認，尚無可採
    。
  2.再依據本案現場圖及現場錄影光碟及翻拍照片觀之，被告之
    車輛雖車速緩慢但確係在行進中與告訴人發生撞擊，且被告
    很明顯的距交岔路口中心點至少有一半之距離提早將車頭轉
    向來車道，肇事地點在接近人行道處，發生車禍前於被告車
    輛前面恰有一輛貨車左轉至另向車道，而依被告所自承：我
    對向同時有小貨車要左轉，可能是小貨車遮住我的視線，等
    到小貨車過後我才看到告訴人之機車，我當天是跟著我前面
    之小貨車左轉等語（詳參97年度偵字第34813 號卷第23頁、
    97年度他字第7000號卷第40頁）。依現場光碟及被告所自承
    之上情，被告前面之車輛固然也是要左轉，然卻是相反方向
    ，二車所要注意之來車是不同方向，被告既然因該車視線遭
    遮住，本應於該車駛離後注意自己之車前狀況，卻仍於左轉
    時前面有小貨車遮住視線，仍跟著前車左轉，其顯於左轉時
    並未確實注意車前狀況，洵無疑義。
  3.按汽車駕駛時駕駛人應注意車前狀況，車輛行駛至交岔路口
    ，其進行、轉彎，應依下列規定：五、左轉彎時，應距交岔
    路口30公尺處顯示方向燈或手勢，換入內側車道或左轉車道
    ，行至交岔路口中心處左轉，並不得占用來車道搶先左轉。
    七、轉彎車應讓直行車先行。道路交通安全規則第94條第3
    項、第102 條第1 項第5 款、第7 款已定有明文。被告駕車
    自應注意上述道路交通安全規定，而依當時之天候、光線、
    路況及視距等情形觀之，非不能注意，竟疏不注意車前狀況
    貿然左轉，未讓直行車先行，其有過失，洵無疑義。本件告
    訴人之車速並無紀錄可稽，也因為告訴人未及煞車，無煞車
    痕可查，是否超速，實無從單以事後車損來推算，且縱然告
    訴人有超速，僅係告訴人與有過失，與被告過失之成立與否
    顯然無涉。又告訴人因被告前開過失行為，受有右脛骨骨折
    、右手鈍挫傷、右大腿鈍傷之傷害之情，並有國防醫學院三
    軍總醫院附設民眾診療服務處診斷證明書為據，足認被告之
    過失行為與告訴人所受之傷害間，有相當因果關係。另依告
    訴人自承：雖有一台小貨車，但並沒有擋住我的視線，我是
    來不及煞車時才看到被告之車子等情（見本院卷第41頁），
    可認告訴人行經系爭路口，亦未及注意車前狀況，致與被告
    所駕前揭車輛發生撞擊，其本身對系爭車禍之發生，固亦與
    有過失，然此僅為本院量刑時應予斟酌之情狀，仍不能解免
    被告之過失責任。另經臺灣省臺北縣區車輛行車事故鑑定委
    員會鑑定結果，亦認被告駕駛自用小客車，左轉彎未讓對向
    直行車先行，為肇事主因；告訴人駕駛普通重型機車，未注
    意車前狀況，為肇事次因，則有該委員會北縣鑑字第097518
    1570號意見書可參（詳97年度偵字第34813 號卷本院卷第11
    -13 頁），與本院前揭之判斷結果乃為相同，故被告之行為
    確有過失之事實，足堪採認。
  4.綜上所述，本件事證已臻明確，被告顯有過失，所辯要屬卸
    責之詞，不足採信，其犯行堪以認定，應予依法論科。
二、核被告所為，係犯刑法第284 條第1 項前段之過失傷害罪。
    被告於犯罪未被有偵查權之機關或公務員發覺前，在到場處
    理之員警到場時在場，並當場承認為肇事人，有臺北縣政府
    警察局中和分局道路交通事故肇事人自首情形紀錄表在卷可
    佐（見偵查他卷第35頁），足認被告對於未發覺之罪自首而
    接受裁判，符合自首要件，爰依刑法第62條前段規定減輕其
    刑。爰審酌被告之無前科之素行，有臺灣高等法院被告全國
    前案紀錄表1 件在卷可考，及被告之過失程度、被害人所受
    之傷害及其與有過失之程度、被告於肇事後迄今尚未與被害
    人達成和解，及犯罪後未能坦承犯行之態度，另參酌公訴人
    於到庭時雖對被告求處有期徒刑六月之徒刑，然本件被告有
    提出十萬元以下願意和解之意願，且符合自首要件，是雖未
    與告訴人達成和解，卻已多次有和解之意願之情等一切情狀
    ，量處如主文所示之刑，並諭知易科罰金之折算標準以示懲
    儆。
據上論斷，應依刑事訴訟法第299條第1項前段，刑法第284條第1
項前段、第62條前段、第41條第1項前段，刑法施行法第1條之1
第1項、第2項前段，判決如主文。
本案經檢察官賴建如到庭執行職務。
中    華    民    國    98    年    7     月    24    日
                  刑事第三庭    法  官  徐子涵
上列正本證明與原本無異。
如不服本判決，應於判決送達後10日內敘明上訴理由，向本院提
出上訴狀 (應附繕本) ，上訴於臺灣高等法院。其未敘述上訴理
由者，應於上訴期間屆滿後20日內向本院補提理由書「切勿逕送
上級法院」。
                                書記官  張桐嘉
中    華    民    國    98    年    7     月    24    日
附錄本案論罪科刑法條
刑法第284條
中華民國刑法第284條
（過失傷害罪）
因過失傷害人者，處 6 月以下有期徒刑、拘役或 5 百元以下罰
金，致重傷者，處1年以下有期徒刑、拘役或5百元以下罰金。
從事業務之人，因業務上之過失傷害人者，處 1 年以下有期徒刑
、拘役或1 千元以下罰金，致重傷者，處 3 年以下有期徒刑、
拘役或2千元以下罰金。


司法院資訊處製作；財團法人民間司法改革基金會備份。
